臺灣臺北地方法院民事判決　　　　　　　96年度訴字第2518號
原　　　告　日盛國際商業銀行股份有限公司
法定代理人　丁○○
訴訟代理人　丙○○
　　　　　　己○○
被　　　告　甲○○
特別代理人　乙○○
訴訟代理人　庚○○
被　　　告　戊○○
上列當事人間請求清償借款事件，本院於民國96年8 月20日言詞
辯論終結，判決如下：
    主      文
原告之訴駁回。
訴訟費用新臺幣壹萬陸仟捌佰柒拾柒元由原告負擔。
    事實及理由
一被告戊○○經合法通知，未於言詞辯論期日到場，核無民事訴
  訟法第386 條所列各款情形，爰依原告之聲請，由其一造辯論
  而為判決。
二原告起訴主張：
  (一)被告甲○○於民國94年6 月24日邀同戊○○為連帶保證人，
    於同月27日向伊借得新臺幣（下同）2,000,000 元，約定借
    款期間自94年6月29日起至99年6月27日止，利息按原告基準
    利率3.72%加碼2.78%浮動計息計付，依年金法計算月付金，
    共分60期，按期平均攤還本息；另約定逾期償還本息時，逾
    期在6 個月以內部分照約定利率1成，逾期超過6個月者照約
    定利率2成加付違約金。
  (二)詎甲○○自95年9月27日起即未依約還款，依授信約定書第6
    條之約定，本筆借款視為到期，應立即清償所欠 1,529,914
    元及利息、違約金。被告戊○○既為該筆借款之連帶保證人
    ，依法應負連帶清償責任，爰依兩造間之消費借貸契約及連
    帶保證契約，提起本件訴訟等語。
  (三)聲明為：甲○○、戊○○應連帶給付原告1,529,914 元，及
    自95年9 月27日起至清償日止，按年息6.5%計付之利息，暨
    逾期在6個月以內按原利率10%，超過6個月者按原利率20%計
    算之違約金。
三被告甲○○之特別代理人則抗辯：甲○○重度智障，不識字亦
  不會簽名，不可能向原告借款；授信合約書上之簽名、用印均
  非甲○○親為等語，並答辯聲明：駁回原告之訴。
四得心證之理由：
  (一)按民事訴訟如係由原告主張權利者，應先由原告負舉證之責
    ，若原告先不能舉證，以證實自己主張之事實為真實，則被
    告就其抗辯事實即令不能舉證，或其所舉證據尚有疵累，亦
    應駁回原告之請求，最高法院著有17年上字第917 號判例可
    資參照。原告起訴主張：伊與甲○○間締有消費借貸契約，
    爰依約請求甲○○清償借款云云，惟甲○○否認曾向被告借
    款，揆諸前引判例意旨，自應責由原告就兩造間締有消費借
    貸契約一節，盡舉證之責。經查：
    1.原告雖提出授信合約書一份（本院卷第4 至10頁參照），
      作為前開主張之佐證，惟甲○○否認其上借款人欄之簽名
      、用印為其親為，況甲○○之智能不佳，為極重度智障，
      有殘障手冊在卷足憑（本院卷第47頁參照），其妹乙○○
      並稱：甲○○並不識字、也不會簽名等語（本院96年4 月
      30日言詞辯論筆錄參照），參諸甲○○之智能狀況，應非
      虛妄。由是以觀，前開授信合約書借款人欄之簽名、用印
      ，是否為甲○○本人親為，容有疑義，徒以該份授信合約
      書，尚難遽認甲○○確實曾向原告借用系爭款項。
    2.再者，證人即本件放款之承辦人張瑋亦到庭證稱：正常情
      況下欲向原告貸用款項者會親自提出申請，並繳交相關文
      件以供原告審核，俟原告核貸後再由借款人親自到場辦理
      對保方才撥款。然本件是借款人甲○○之兄呂學源代為申
      請，相關文件亦係呂學源代為繳交，其僅在對保當日見到
      自稱為甲○○之女子，由該女子在系爭授信合約書借款人
      欄簽名、用印，完成對保手續等語（本院96年7月3日言詞
      辯論筆錄參照），可知本件貸款過程中，甲○○並未親自
      出面向原告提出申請，而經本院提示甲○○之身分證與殘
      障手冊供張瑋辨識，其亦證稱對保當日見到之女子體型與
      前開證件照片上所示之甲○○本人不同等語，足證張瑋亦
      無法確認當日在系爭授信合約書上簽名、用印者，確為甲
      ○○本人。以本件放款之過程、對保當日之情況而論，原
      告實未能證明提出貸款申請及為對保手續者為甲○○本人
      ，則甲○○辯稱其並未向原告借用系爭款項等語，應可信
      實，兩造間並無消費借貸契約存在一節，即堪認定。
    3.更有甚者，觀諸呂學源所提出、用以向原告申請借款之貸
      款申請書暨資料表、美語電腦教學諮詢合作契約書（本院
      卷第66頁、第74至81頁參照），其內竟記載甲○○之學歷
      為東吳外文系畢業、欲開設吉的堡美語電腦補習班加盟店
      擔任負責人等事項。惟依前開殘障手冊所示，甲○○生於
      50年2月14日，且於71年3月19日即經鑑定為極重度智障，
      以其智力狀況觀察，斷無可能有大學畢業且擔任美語電腦
      補習班負責人之學識能力，顯見前開記載與事實不符，由
      是亦足以證明呂學源代向原告申請系爭借款時所提供之資
      料，內容虛偽不實。而張瑋復坦認：系爭借款為加盟主貸
      款，因呂學源為其學弟，故其在放款過程中，未依規定對
      經營事業部分做查證等語（本院96年7月3日言詞辯論筆錄
      參照），益證本件放款過程實有瑕疵，其內是否涉有不法
      情事，應由檢調機關深入追查。因原告表示針對本件放款
      疑雲，其已向金管會為通報，警察機關並已著手調查，是
      以本院不另向檢調機關為職權告發，併予敘明。
  (二)次按稱保證者，謂當事人約定，一方於他方之債務人不履行
    債務時，由其代負履行責任之契約，民法第739 條定有明文
    。又保證債務為從債務，如主債務不存在，保證債務即無由
    獨立存在，此乃為保證債務發生上之從屬性。原告主張戊○
    ○為系爭借款債務之連帶保證人，就系爭借款債務應負連帶
    清償之責云云，惟甲○○並未向原告借用系爭款項，如前述
    ，原告與甲○○間之消費借貸契約既不成立，戊○○之保證
    債務自無由獨立存在，準此，原告前開主張於法即乏依據，
    亦不足採。
  (三)綜上所述，原告並未能證明其與甲○○間有消費借貸契約存
    在，從屬於此借款債務之連帶保證債務亦無由獨立存在。故
    而原告依據消費借貸及連帶保證契約，請求甲○○、戊○○
    連帶給付1,529,914元及利息、違約金，及自95年9月27日起
    至清償日止，按年息6.5%計付之利息，暨逾期在6 個月內者
    按原利率10%，超過6 個月者按原利率20%計算之違約金，為
    無理由，應予駁回。
  (四)本件事證已明，兩造其餘攻擊防禦方法及舉證，核與判決結
    果無影響，於茲不贅。
五訴訟費用負擔之依據：民事訴訟法第78條。
六原告應負擔之訴訟費用額，依後附計算書確定為如主文第2 項
  所示金額。
中　　華　　民　　國　　96　　年　　9　　月　　 3 　　日
                  民事第六庭    法　官　陳婷玉
計  算  書
項      目        金  額       備    註
第一審裁判費      16,147元
公示送達登報費       200元
證人旅費             530元
合      計        16,877元
以上正本係照原本作成
如對本判決上訴，須於判決送達後20日內向本院提出上訴狀
中　　華　　民　　國　　96　　年　　9　　月　　 3 　　日
                       　　　　 書記官　詹雪娥
